臺灣宜蘭地方法院刑事判決　　　　　　　　　　　　　　九十年度訴字第一九九號
　　公　訴　人　臺灣宜蘭地方法院檢察署檢察官
　　被　　　告　丙○○
　　指定辯護人　本院公設辯護人甲○○
右列被告因違反槍砲彈藥刀械管制條例等案件，經檢察官提起公訴（八十九年度偵字
第二一三一號、九十年偵緝字第六八號、第六九號），本院判決如左：
    主  文
丙○○未經許可，持有可發射子彈具有殺傷力之改造手槍，處有期徒刑壹年捌月，併
科罰金新台幣壹拾萬元，罰金如易服勞役，以新台幣玖佰元即銀元參佰元折算壹日，
扣案如附表所示之物均沒收之。
    事  實
一、丙○○於八十九年七月二十九日晚間七時許，在宜蘭縣冬山鄉○○路旁拾獲具殺
    傷力仿ＣＯＬＴ廠半自動手槍改造具殺傷力玩具手槍一把（含彈匣一個：槍枝管
    制編號0000000000號）、槍枝主要組成零件（即槍管半成品二支、槍
    枝零件五個、火藥三小瓶），及具殺傷力之制式子彈一顆（經內政部警政署試射
    後僅剩彈殼一枚）、具殺傷力之改造子彈四顆（其中二顆經內政部警政署採樣試
    射後，僅剩彈殼二枚）等物，旋意圖為自己不法所有而侵占入己，並未經許可無
    故持有之。嗣同日晚間六時三十分許，為警於上開改造地點查獲，並當場扣得前
    揭物品。
二、案經宜蘭縣警察局蘇澳分局、羅東分局報告台灣宜蘭地方法院檢察署檢察官偵查
    起訴。
    理  由
一、訊據被告丙○○於本院審理中對於右揭犯罪事實坦承不諱，而扣案如附表所示之
    槍枝、槍枝主要零件、子彈、彈藥主要零件（火藥）等物品均為被告所有之事實
    ，業經證人乙○○供述及同案被告丁○○供述明確，且有扣案如附表所示之槍枝
    、子彈、槍枝主要零件、子彈主要零件等可稽，而扣案如附表編號一之槍枝、子
    彈確具殺傷力，亦經內政部警政署刑事警察局鑑驗無訛，此有該局八十九年八月
    八日刑鑑字第一○七六八三號鑑驗通知書在卷可證，是被告丙○○之犯行皆足以
    認定。
二、核被告丙○○所為，係犯刑法第三百三十七條侵占遺失物罪、槍砲彈藥刀械管制
    條例第十一條第四項未經許可，持有可發射子彈具有殺傷力之改造手槍罪、第十
    二條第四項未經許可，持有子彈罪、第十三條第四項未經許可持有槍砲主要零件
    罪。公訴意旨雖未論及槍砲彈藥刀械管制條例第十二條第四項及第十三條第四項
    之罪名，然此一部份與起訴部分具有方法、結果之牽連關係，為起訴效力所及，
    本院應予審理，附此敘明。又被告同時持有如附表所示之具殺傷力之改造手槍、
    槍枝主要零件（槍管半成品及槍枝零件）、子彈、彈藥主要零件（火藥）等物，
    屬於一持有行為觸犯未經許可持有改造手槍、未經許可持有子彈及未經許可持有
    槍枝、彈藥主要零件等三罪名，為想像競合犯，應從一重之未經許可持有改造手
    槍罪論處。又被告所犯前開侵占遺失物罪及未經許可持有具殺傷力之改造槍枝二
    罪間，具有方法、結果之牽連關係，應依刑法第五十五條規定，從一重之未經許
    可持有具殺傷力之改造槍枝罪論斷。爰審酌被告坦承犯行，同時持有槍枝及子彈
    對於社會治安潛在危害性甚大，本次並未持有槍枝另犯他罪，及其他品行、犯罪
    之動機、目的、手段等一切情狀，量處如主文所示之刑，併科新台幣拾萬元之罰
    金，並就併科罰金部分諭知易服勞役之折算標準。
三、扣案如附表之物品，分別為槍枝、槍枝主要零件、子彈、彈藥主要零件，均屬違
    禁物，應依刑法第三十八條第一項第一款宣告沒收之。至扣案之砂輪機一台、尖
    嘴鉗一把、榔頭一支、鑽頭十七支、銼刀二支、砂輪片五片、鋼刷一支、老虎夾
    一個、切割器一台，雖為被告所有，業據被告自承，然無積極證據證明供犯罪所
    用，而被告拾獲之彈簧二支，非其所有，又非各類槍砲、彈藥之主要組成零件，
    非違禁物，爰均不宣告沒收。另扣案之制式子彈一顆及改造子彈二顆經內政部警
    政署刑事警察局試射擊發後僅剩彈殼三枚，而扣案之彈頭十四顆、彈殼一顆及底
    火十一個，不具有殺傷力，且非屬違禁物，又無積極證據足認供犯罪所用，亦不
    宣告沒收。
四、又本件被告犯罪後，槍砲彈藥刀械管制條例第十九條之規定，業於九十年十一月
    十四日修正公布刪除，適用修正後之槍砲彈藥刀械管制條例規定，不予宣告強制
    工作，併此敘明。
五、公訴意旨另以：被告丙○○、丁○○（通緝中，待緝獲另行審結）、乙○○（乙
    ○○部分另行偵結）另行基於犯意聯絡，先以不詳方法取得火藥後，共同於八十
    九年七月三十日在丙○○位於宜蘭縣冬山鄉得安村一百九十六號住處，利用砂輪
    機等工具，以前開火藥放置於彈殼內，再以快乾漆將彈頭黏上，使其成為具殺傷
    力可供擊發之子彈五顆，並無故持有之。嗣同日晚間六時三十分許，為警於上開
    改造地點查獲，並當場扣得物品，因認被告涉有槍砲彈藥刀械管制條例第十二條
    第一項之未經許可製造子彈罪嫌。
（一）按犯罪事實應依證據認定之，無證據不得推定其犯罪事實，刑事訴訟法第一百
      五十四條定有明文。又認定不利於被告之事實，須依積極證據，茍積極證據不
      足為不利於被告事實之認定時，即應為有利於被告之認定，更不必有何有利之
      證據。又被告之自白，不得作為有罪判決之唯一證據，仍應調查其他必要之證
      據，以察其是否與事實相符。又認定犯罪事實，須依證據，不得僅以被告之反
      證不能成立，執為認定事實之論據。刑事訴訟法第一百五十六條第二項、第二
      百六十八條、最高法院三十年上字第八一六號、七十年臺上字第二三四八號判
      例、七十年度台上字第二一六一號判決等可資參照。
（二）公訴意旨認為被告涉有改造子彈之犯嫌，係：（一）被告於警訊中之供述；（
      二）被告雖一再辯稱該等器具為其姊夫工作所留下，然卻無法說出其姊夫之真
      實姓名以供查證，此一辯詞應屬無稽，卸責之詞（三）扣案之砂輪機、尖嘴鉗
      、鑽頭十七支、榔頭一支、銼刀二支等物；（四）內政部鑑驗通知書等為主要
      論據。
（三）訊據被告丙○○矢口否認有改造子彈之犯行，辯稱：槍枝、槍管、子彈、零件
      等都是伊所拾獲，扣案之砂輪機等工具是伊姊夫先前作工留下的，並未改造子
      彈等語，經查：本件被告於警訊中曾供述：「我是利用拾獲之槍枝零件等物品
      ，將底火、火藥置放於彈殼內，再將彈頭用快乾漆上，總共改造子彈四顆。」
      等語（見八十九年偵字第二一三一號偵查卷第十八頁反面警訊筆錄），於偵查
      中僅曾供述：「（問：你有無改造子彈？沒有，撿回來就這樣了。」、「（問
      ：你為何在警訊中說把底火用火藥黏在彈殼內，再用快乾膠黏上？有，但不是
      警訊中的四個，我是做了二個。）」（見八十九年偵字第二一三一號偵查卷第
      三十四頁八十九年七月三十一日偵訊筆錄），是被告前揭警訊及偵查中對於是
      否改造子彈、改造之子彈數量、改造方式之供述差距甚大，均不甚明確，且其
      於警訊中所述之改造方式（用快乾漆黏上彈頭），與一般金屬接合方式差異甚
      大，一般金屬接合多以焊接方式為之較為緊密，然本件被告卻以快乾漆接和，
      此一供述有待質疑；再者，然如前所述，除被告供述外，仍須有其他必要證據
      佐證之，而本件雖查獲子彈、砂輪機、尖嘴鉗、榔頭、鑽頭等器具，惟因此等
      工具於一般車輛修繕、金屬器具製作均有可能使用，若無積極證據足認此等工
      具確係用於改造子彈，尚難以被告未提出其姊夫之真實姓名，亦即不能逕以被
      告反證不成立便認為被告觸犯犯行，是綜觀本件所有人證、物證，其證據程度
      僅得證明被告未經許可持有子彈，於欠缺積極、充足之佐證前提下，尚難僅憑
      被告持有子彈及查獲之扣案物品遽認為被告觸犯改造子彈犯行，惟公訴人認此
      與前揭有罪部分具有方法、結果之牽連關係，為裁判上一罪，爰不另為無罪之
      諭知。
據上論斷，應依刑事訴訟法第二百九十九條第一項前段，槍砲彈藥刀械管制條例第十
一條第四項、第十二條第四項、第十三條第四項、刑法第十一條前段、第三百三十七
條、第三十八條第一項第一款、第五十五條、第四十二條第二項，罰金罰鍰提高標準
條例第二條，現行法規所定貨幣單位折算新臺幣條例第二條，判決如主文。
本案經檢察官沈念祖到庭執行職務
中      華      民      國    九十一    年     八     月      十六      日
                                        臺灣宜蘭地方法院刑事第一庭
                                            法  官  李  毓  華
右正本證明與原本無異。
如不服本判決，應於判決送達後十日內，向本院提出上訴狀。（應附繕本）
                                            書記官  林  慶  生
中      華      民      國    九十一    年     八     月      十九      日
附錄法條：
槍砲彈藥刀械管制條例第十一條第四項
未經許可，持有、寄藏或意圖販賣而陳列第一項所列槍枝者，處一年以上七年以下有
期徒刑，併科新台幣七百萬元以下罰金。
槍砲彈藥刀械管制條例第十二條第四項
未經許可，持有、寄藏或意圖販賣而陳列子彈者，處五年以下有期徒刑，併科新台幣
三百萬元以下罰金。
槍砲彈藥刀械管制條例第十三條第四項
未經許可，持有、寄藏或意圖販賣而陳列第一項所列零件者，第六月以上五年以下有
期徒刑，併科新台幣三百萬元以下罰金。
附表：
 ┌────┬────────────────────────┐
 │編號    │扣案物品                                        │
 ├────┼────────────────────────┤
 │ 一     │仿ＣＯＬＴ廠半自動改造手槍一把（管制編號一一０二│
 │     │一六四七九一號，含彈匣一個）                    │
 ├────┼────────────────────────┤
 │ 二     │具殺傷力之改造子彈二顆                          │
 ├────┼────────────────────────┤
 │ 三     │槍管半成品二支                                  │
 ├────┼────────────────────────┤
 │ 四     │火藥三小瓶                                      │
 ├────┼────────────────────────┤
 │ 五     │槍枝零件五個                                    │
 └────┴────────────────────────┘
